臺灣高等法院臺中分院刑事裁定　　　　 96年度交抗字第670號
抗　告　人
即受處分人　甲○○即黎昀）.
上列抗告人因聲明異議案件，不服臺灣臺中地方法院中華民國96
年6月29日所為裁定（96年度交聲字第200號）提起抗告，本院裁定
如下：
    主  文
抗告駁回。
    理  由
一、抗告意旨略以：
  (1)一審法庭上林法官問證人李中西員警「紅燈時受處分人駕駛
    車輛行駛至何處」？證人答「路中間」，法官又問「請在示
    意圖 (抗告人所畫)上指出來」，證人回答「於丁字路正中
    間（並補上這樣就是闖紅燈一語）」，法官問「請依你的專
    業名詞說出這個地區名稱」，證人回答不出，最後由法官以
    自己口述定認（請聽調查庭的錄音與證詞），另法官問「此
    號誌黃燈有幾秒」？證人回答「（想了許久）5 至6秒」，
    法官說「這麼久一般的市區號誌黃燈是3秒」，證人答不出
    ，另法官問「抗告人當時車速多少」？證人回答「40至50公
    里」。這些內容為當時開庭的證詞，為何都沒出現在異議聲
    明駁回書內呢？證人證詞說明當時發生的狀況，許多證詞說
    明抗告人並未闖紅燈，法官為什於駁回書內只寫證人的工作
    ，卻避談證人其他證詞？
  (2)法官認為員警為公務人員其執行勤務準確性不容懷疑，但日
    前國道葉警奪槍殺人事件中員警認錯人捉錯人如何解釋？員
    警失職（專業能力不足），又具有執行公權力能力，受害者
    必定人民，證人認為紅燈時出現在路口為闖紅燈（法官問紅
    燈時抗告人車行至何處？證人答：於丁字路正中間（並補上
    一句這樣就是闖紅燈），但連基本的十字交叉路稱為『路口
    』都說不出口，號誌黃燈也不知道有幾秒，代表此員警對相
    關法規概念薄弱，員警為執法人員，理應對相關法律非常了
    解，員警對法律不熟，在執行公權力時會誤判，受罰的民眾
    當然不服，必定造成公權力遭受質疑，民眾不信公權力長久
    下來有損政府形象。
  (3)遇黃燈駕駛人如何面對一節，法官認為應該減速慢行，雖當
    時是踩著油門，但交通處罰條例中並未針對闖黃燈的處罰，
    如果有相關處罰抗告人願意受罰，但以闖黃燈必定闖紅燈來
    認定抗告人闖紅燈，不符合本國刑法第1條「行為之處罰，
    以行為時之法律有明文規定者，為限」，硬塞一個抗告人沒
    有犯的罪，當然不服。
  (4)法官認為員警開單受民事訴訟法第355條第2規定「文書依其
    程式及旨意得認作公文書者，推定其為真正」保護不容懷疑
    ，但雅虎新聞2007/05/20的新聞報導「警察如仍循傳統方式
    ，逕以不舉證方式任意舉發交通違規，而造成交通法庭之困
    擾與案件負擔，交通法庭就有義務依道路交通管理處罰條例
    第89條前段，準用刑訴法規定，要求警察循刑事訴訟法第
    231 條之l規定舉證，以及詳細調查警察何以不能舉證的原
    因，且確認警察所為舉發的正確性」。又法官查無何執勤員
    警有捏造事實、違法取締之情事，但抗告人於雅虎新聞
    2007/05/20報導其中有「值勤員警涉及偽文偽証」，這又如
    何解釋？又法官認為證人與抗告人素不相識，亦無宿怨，當
    無設詞誣攀之理，雅虎新聞2007/05/20報導陳姓女騎士與警
    察林欣恆也不認識也沒有宿怨，但林員警卻說謊，又該如何
    解釋？
  (5)查異議駁回書中第2頁第12行「然而受處分人自認僅是闖
    黃燈，而員警也不能證明受處分人在交通號誌轉紅燈時，究
    竟車輛已通過路口與否」，這句話是法官加上去非原本抗告
    人聲明異議內容，而法官證明，證人在不能確定抗告人於號
    誌轉紅燈時是否通過路口，證人臆測抗告人闖紅燈並開單告
    發，這是法官調查的結果，既然已經查出證人對抗告人舉發
    有瑕疵，卻因公務員開單不容質疑，有瑕疵也不詳細調查，
    是不是該查清楚？證人對欄檢點到路口距離之證詞，在申
    訴書中為20－30公尺，法庭上說為30公尺，異議駁回書中卻
    依抗告人所說的距離92公尺，誰說的對？證人證詞紅燈時
    抗告人車輛於丁字路口中間，以路口寬30公尺中間為15公尺
    ，時速50公里號誌黃燈三秒可走41.666公尺抗告人看見黃燈
    時距離停止線26.666公尺 (41.666-15)，如以時速40公里抗
    告人離停止線18.333公尺 (33.333-15)這是以證人證詞算出
    ，怎會無實證？法官未在違規地點，僅憑白天所照的照片
    （抗告人所拍）就知道96年l月2日17時45分路燈已經開啟，
    且知道證人不受天候比形地貌之影響（道路非直線而有微微
    彎道），清楚看見停止線（證人離停止線有92公尺即使白天
    要看到白線也不容易，除非用略估），臆測還是經過詳細調
    查？證人於法庭上對抗告人闖紅燈認定的證詞，明顯與交
    通部82年3月27日研商闖紅燈認定標準會議記錄不同，證人
    認為，紅燈亮起時還在路口中的車輛即是闖紅燈，但闖紅燈
    的認定是「車輛面對圓形紅燈表示禁止通行，不得超越停止
    線或進入路口」，抗告人在黃燈時已經超越停止線與進入路
    口，紅燈時已經到達路口中心（證人回答法官問題說抗告人
    車輛於紅燈時行駛至丁字路口中間），如果紅燈時行駛車輛
    出現於路口中為闖紅燈，那路口兩側號誌綠燈左右轉到路口
    中央的車輛就走闖紅燈不是嗎？一審法庭上，法官問證人
    有關欄檢問題時曾拿著抗告人所畫的示意圖給證人看，並請
    證人指出欄檢點的位置，證人當時看著示意圖說「我不可能
    在這地方欄檢（當時抗告人有聽見但不清楚證人到底在附件
    上哪裡做標誌）」，並指出證人欄檢的位置，當時法官沒讓
    抗告人看證人所指的位置，也沒問抗告人對證人攔檢點有任
    何意見，抗告人於異議駁回狀的附件看到證人指的攔檢點時
    ，與證人從中線攔下抗告人所駕駛的車輛的攔檢點不符，但
    抗告人可以確定證人說辭與現場狀況不同，證人所指的攔檢
    點是只能看到號誌與看到部份車輛來往路況，看不到車輛接
    近停止線，圖一、證人所稱之欄檢點，圖二、欄檢點後方5
    公尺處（左邊為附件圈面道路A所在位置），圖三、攔檢點
    前5公尺，圖四、攔檢點前10公尺，圖五、抗告人被攔之攔
    檢點，另一張請看聲明異議狀圖一表示欄檢點對向車道路旁
    ）。法官問證人的內容是（「問：請說明當時舉發的情形？
    」96 年1月2日16時至18時擔任交通稽查勤務，於17時45分
    在我們轄區○○路與興工路口，看到甲○○駕駛車號H4－
    0202小客車在張興路上闖越紅燈直行，整個車子車身已經越
    過該號誌燈所指示的停止線，繼續往彰興路行駛．．．），
    證人所指的攔檢點看不到車輛接近停止線的車況，卻於法庭
    上說的頭頭是道，是臆測還是親眼看到，如是親眼看到是不
    是請證人解釋如何看到車輛接近停止線，請法院查明。綜上
    ，請廢棄一審裁定等語。
二、按道路交通管理處罰條例第7條第1項規定：「道路交通管理
    之稽查、違規之紀錄，由交通勤務警察，或依法令執行交通
    稽查任務之人員執行之」。而警察為維持交通秩序，依法執
    行職務，立場應是客觀公正，且警員係屬司法警察人員之一
    份子，應深切明白出庭作證具結後，應據實陳述之義務及如
    有偽證應受處罰之嚴重後果。本件抗告人即受處分人（下稱
    受處分人）於96年1月2日17時45分許，駕駛其所有之車號H4
    －0202號自用小客車，在彰化縣和美鎮○○路與興工路口處
    ，因「闖紅燈」違規，由彰化縣警察局和美分局警員依違反
    道路交通管理處罰條例第53條第1項舉發，並掣開違規通知
    單而由受處分人簽收，再由原處分機關於96年2月3日以中監
    違字第裁60－I00000000號裁決書，裁處受處分人違反道路
    交通管理處罰條例第53條第1項之規定，處罰鍰新臺幣2700
    元，並記違規點數3點，逾期則依裁決書處罰主文規定裁處
    等情，有前揭舉發通知單、裁決書等在卷可稽；復據證人即
    執勤員警李中西於96年5月10日原審調查中具結證稱：「（
    問：你現職為何？）基層警察工作，包括交通、稽查等一般
    行政工作，我從事這工作將近20年」、「（問：請說明當時
    舉發情形？）96年1月2日16時至18時擔任交通稽查勤務，於
    17時45分在我們轄區○○路與興工路口，看到甲○○駕駛車
    號H4－0202小客車在彰興路上闖越紅燈號誌直行，整個車子
    車身已經越過該號誌燈所指示之停止線，繼續往彰興路行駛
    ，我一看到就攔下他了，攔檢的位置在我所畫Ｘ的位置上（
    這是我站的位置，請參閱附件），那旁邊有壹條小路匯入彰
    興路，當時他所經過之路口與我攔檢位置約有30公尺左右，
    我當時看到他闖紅燈後，就吹哨子比手勢示意他停車，他就
    慢慢沿著路邊減速最後停在我與另外一位同事的停放警車的
    位置附近，這個地方已經越過我所指的那個小路（按：即附
    件圖面道路A所在位置）」等語。則本件當時執勤之員警李
    中西於原審訊問時，經告知證人具結之義務及偽證之處罰並
    命其朗讀結文及具結後，仍明確為上開陳述，而證人與受處
    分人間並無怨隙，應不致故為不利受處分人之陳述，是其當
    場目睹受處分人於紅燈時違規通行之證言，應屬真實可信，
    堪認受處分人於前揭時間、地點，確有上開違規行為。至受
    處分人雖提出現場照片以實其說，惟受處分人所提之現場照
    片，僅能證明現場之環境狀況，尚無從採為有利受處分人之
    認定，附此敘明。
三、末按交通警察製單舉發違反道路交通管理處罰條例所列之違
    規事實，本質上為行政處分，係公務員基於職務上之權力，
    依法就特定之具體事件所為之具公法上效果之單方面行政行
    為，基於公務員為公法上行為具有公信力之原則，該行政行
    為當可被推定為真正，其據以依法處分之事實認定亦為正確
    無誤。本此公信原則，乃立法者賦予行政機關制定違反道路
    交通事件統一裁罰標準及處理細則，使執勤警員得當機處分
    以達其維護交通秩序、安全之行政目的。若謂公務員一切行
    政行為均需預留證據以證其實，則國家行政勢必窒礙難行，
    據此，刑事訴訟法就犯罪證據有關之規定中，與屬行政秩序
    罰之交通違規裁罰本質不合之部分，自不在準用之列。本件
    受處分人一再指稱執勤員警之舉發有誤云云，惟未提出積極
    證據以供調查，原審法院亦查無證據足資證明警員有捏造事
    實違法取締之情事，則執勤警員本其維護交通秩序、安全職
    責所為之舉發，自應受到合法、正確之推定。從而，受處分
    人異議意旨謂其未有闖紅燈云云，自不足採。原審認本件異
    議為無理由，所為駁回異議之裁定，並無不合。受處分人猶
    執前詞提起抗告，指摘原裁定不當，並無理由，應予駁回。
四、據上論斷，應依道路交通案件處理辦法第25條、第26條，刑
    事訴訟法第412條，裁定如主文。
中　　華　　民　　國　　96　　年　　8　　月　　　21   日
            刑事第七庭  審判長法　官　林　榮　龍
                              法　官　張  惠　立
                              法　官　鄭　永　玉
上列正本證明與原本無異。
不得再抗告。
                              書記官　　瑞　芳
中　華　　民　　國　　96　　年　 　8 　　月　  　22　  日
